臺灣高等法院刑事判決　　　　　　　　93年度上訴字第2432號
上　訴　人
即　被　告　丙○○
指定辯護人　本院公設辯護人　甲○○
上列上訴人因偽造有價證券等案件，不服臺灣臺北地方法院92
年度訴緝字第192號，中華民國93年7月22日第一審判決（起訴案
號：臺灣臺北地方法院檢察署88年度偵字第5925號、第7435號、
第10117號），提起上訴，本院判決如下：
    主  文
原判決撤銷。
丙○○共同意圖供行使之用，而偽造有價證券，處有期徒刑參年
肆月，附表編號一所示之物沒收；又共同偽造公文書，足以生損
害於公眾及他人，處有期徒刑壹年肆月，附表編號二、三、四、
五所示之物，均沒收。應執行有期徒刑肆年陸月，附表編號一至
五所示之物，均沒收。
    事  實
一、丙○○與乙○○（經原審88年度訴字第1621號判決應執行有
    期徒刑5年，提起上訴後，本院以92年度上訴字第3058號駁
    回上訴，現上訴最高法院中）於民國（下同）86年、87年間
    係同居關係：
    (一)於86年5、6月間，得知在臺北縣深坑鄉深坑子10號之10經
      營「凱甄美髮工作室」之丁○○○（已更名為許均樺）負
      債新臺幣（下同）2百多萬元，需款恐急之機會，乃共同
      基於意圖為自己不法所有及不法利益之犯意聯絡，並基於
　　　概括犯意，推由丙○○化名李金蘭，向丁○○○謊稱可幫
　　　忙辦理貸款，丁○○○不疑，乃於同年8月間某日，將其
  　　夫謝晉顯所有之臺北縣深坑鄉土庫村68巷15號1樓建物（
    　建號725）及臺北縣深坑鄉○○段土庫小段175號（公訴人
      誤載為725號）、178-6地號之建物及土地所有權狀交予丙○○、乙○○，數日後丙○○、乙○○又向丁○○○佯稱
      須先要將土地、建物過戶予丁○○○名義以利申請貸款，
      6萬元為過戶費，丁○○○因而陷於錯誤，將印鑑章、身
      分證正本等相關資料交付予丙○○、乙○○，並由乙○○
      帶同丁○○○前往商店以刷卡方式取得現金6萬元，亦交
      付予乙○○收受。
    (二)於87年2月間，丙○○假冒為丁○○○，乙○○假冒為周
      加佑，共同前往鄭明清（另經檢察官為不起訴處分確定）
　    經營之國泰汽車融資公司（下稱國泰融資公司），推由丙○○向不知情之鄭明清誆稱其夫病危，須要現金，丙○○
      及乙○○並共同基於意圖供行使之用而偽造有價證券、偽
      造私文書之犯意聯絡，由丙○○接續冒用丁○○○之名義
      ，簽發發票日均為87年2月16日、面額各為10萬元、30萬
      元之本票2張（詳如附表編號1所示），並各盜蓋丁○○○
      之印章1枚於本票上後，交付予鄭明清供作借款之擔保，
      同時將丁○○○之
      有權狀等物交予鄭明清供辦理1百萬元抵押權設定事宜。
      鄭明清乃將前揭丁○○○之
      之代書吳美玉，由吳美玉填寫內容係鄭明清為權利人、丁○○○為義務人兼債務人，就前揭不動產設定金額1百萬
      元抵押權之申請書、土地建築改良物抵押權設定契約書，
      並蓋用丁○○○之印鑑章於前揭申請書、契約書之相關欄
      位上，據以偽造前揭申請書、土地建築改良物抵押權設定
      契約書私文書，再由吳美玉於87年2月13日，持前揭偽造
      之私文書等資料，至臺北縣新店地政事務所，辦理抵押權
      人員，將丁○○○以前述房地設定抵押權予鄭明清之不實
      事項，登載於職務上所掌之土地及建物登記簿公文書上，
      足以生損害於丁○○○與抵押權登記之正確性，丙○○、
      乙○○因而獲得以前揭房地設定抵押權供借款擔保之利益
      ，並致鄭明清陷於錯誤，將現款40萬元交付予丙○○及乙○○。
　  (三)嗣於87年2月底，乙○○始將上開不動產所有權狀等物交
    　還予丁○○○，同時謊稱因景氣不好，銀行不肯貸款，丁○○○見所有權人確實變更為自己名義，不疑有詐而收下
      。直至87年3月間，上開房屋抵押權人臺新銀行通知丁○○○該房地已被設定第3順位抵押權，另於87年12月11日
      ，鄭明清因丙○○、乙○○久未償還借款本息，乃向丁○○○催討，丁○○○否認曾向鄭明清借款，丁○○○及鄭
      明清2人始知受騙。
二、丙○○、乙○○又承前揭概括犯意及偽造公文書、特種文書
    之犯意，推由丙○○於87年9月間，在臺北市○○區○○街
    口附近某餐廳，向林吳麗嬌之夫林榮順佯稱可代為申辦貸款
    事宜，使林榮順陷於錯誤，因而交付林吳麗嬌之
    予丙○○。丙○○與乙○○於取得前揭
    款，即於不詳時地，共同偽造內容為林吳麗嬌任職於均凰有
    限公司（下稱均凰公司，起訴書誤繕為均鳳公司）之員工職
    務證明書特種文書1張（其上無均凰公司之大小章）、林吳
    麗嬌之均凰公司86年度扣繳憑單私文書1張（其上亦無均凰
    公司之大小章）、林吳麗嬌之勞工保險卡公文書（其上亦無
    公印文）1張（詳如附表編號2至4所示），足以生損害於林
    吳麗嬌、均凰公司與勞工保險局，惟因故未辦理貸款，而未
    行使之。
三、丙○○與乙○○又承前揭偽造私文書之概括犯意，並與周明
    華（未經公訴人起訴）基於犯意聯絡，於88年3月22日前某
    日，由乙○○向周明華表示充做人頭申請貸款，論件計酬每
    件2千元，周明華遂提交其父周福文（已於88年12月16日死
    亡）
    國清為向銀行申請信用貸款，乃於不詳時地，偽造周福文之
    隨富塑膠企業有限公司 (下稱隨富公司）86年度扣繳憑單私
    文書1式3聯（其上無隨富公司大小章，詳如附表編號5所示
    ），足以生損害於周福文及隨富公司，惟亦因故未辦理貸款
    而未行使之。
四、嗣於88年3月22日下午9時40分許，乙○○、劉明榮（經原審
　　88年度訴字第1621號判決有期徒刑4月，提起上訴後，經本
    院駁回上訴確定）及周明華同乘FF-5856號自用小客車，行
    經臺北市○○區○○路4段159巷（公訴人誤載為15巷）190
    號前，為警查獲，並於自用小客車內乙○○所攜帶之公事包
    中扣得與丙○○相關如附表編號2至5所示供犯罪預備之物及
    與丙○○無關之其他物品，並經鄭明清於90年12月18日原審
    88 年度訴字第1621號案件審理時提供如附表編號1所示之本
    票原本2紙扣案。
五、案經丁○○○訴由臺北縣政府警察局新店分局報請及臺北市
    政府警察局文山第1分局報請臺灣臺北地方法院檢察署檢察
    官偵查起訴。
    理  由
壹、程序方面：
    按修正後刑事訴訟法施行法第7條之3規定：「中華民國九十
    二年一月十四日修正通過之刑事訴訟法施行前，已繫屬於各
    級法院之案件，其以後之訴訟程序，應依修正刑事訴訟法終
    結之。但修正刑事訴訟法施行前已依法定程序進行之訴訟程
    序，其效力不受影響」，而92年1月14日修正、同年2月6日
    公布之刑事訴訟法，業於同年9月1日施行，本案則於88年10
    月29日繫屬於原審法院，此有原審法院收文章蓋於台灣台北
　　地方法院檢察署88年10月29日北檢聰岡88偵5925字第7928
    號送審函可稽（原審影印卷1第1頁），依前揭規定，對於提
    起上訴之案件，於修正刑事訴訟法施行前第1審就可得為證
    據之證據，已依法定程序調查者，其效力不受影響，自仍得
    為證據，核先敘明（最高法院94年度台上字第281號、第340
    號判決意旨參照）。
貳、有罪部分：
一、事實欄一部分：
    (一)訊據上訴人即被告丙○○，雖坦承替告訴人丁○○○辦理
      貸款，告訴人並交付不動產所有權狀、印鑑及國民
      等物予其，其未得告訴人同意，以告訴人名義簽發如附表
      編號1所示本票2張之事實，惟辯稱：伊沒有騙告訴人，而
      是借20幾萬元給告訴人，因告訴人沒有錢，所以告訴人叫
      伊幫忙辦貸款，要以貸得的錢還伊，伊雖有貸得40萬元（
      嗣後改稱僅貸到31萬6千多、另又改稱僅貸到29萬6千多）
      ，但是拿去幫告訴人繳納拍賣房屋之費用及陽信銀行之貸
      款；告訴人並未交6萬元給伊云云。
    (二)惟查：
      告訴人丁○○○於警詢指稱：我原本委託丙○○幫忙辦
        理抵押借款，但後來丙○○說經濟不景氣，無法借貸，
        並將相關文件返還，之後我才知道被丙○○及乙○○私
        下將我的房屋設定1百萬元之抵押權給鄭明清等語（見
        88年度偵字第5925號影印卷第2頁背面至第3頁背面）；
        及至偵查中指稱：乙○○向我表示可以幫忙辦理抵押貸
        款，並取走相關文件及印鑑章，後來又說無法辦理貸款
        而將文件返還，經查才知我的房子已經被乙○○他們辦
        理1百萬元抵押權設定給鄭明清（見前開卷第20頁）；
        迨至原審88年11月18日、89年9月28日、90年12月14日
        調查時亦分別證稱：「86年7月間，丙○○告訴我可以
        幫忙辦理貸款，同年8月間我把權狀、印鑑證明及6萬元
        費用都交給丙○○，後來丙○○說因為不景氣，所以無
        法辦貸款，直到房子過戶後，丙○○也沒還我相關文件
        ，後來是由乙○○將資料交還，直到臺新銀行通知，我
        才知道房屋已經被設定第3順位抵押權」、「丙○○自
        始即自稱李金蘭，她告訴我可以幫我辦理貸款，我就將
        權狀、印鑑證明及
        欣萍說貸款能辦多少就辦多少，但後來並沒有給我任何
        錢」、「我沒有同意丙○○代我簽發本票，但有將身分
        證正本、土地所有權狀正本及印鑑證明正本交給丙○○
        。因為當時我缺錢，丙○○說可以幫忙辦理貸款，但沒
        辦成。後來丙○○說要先將房屋過戶到我名下才好辦理
        貸款，並且需要6萬元過戶費用，於是由知悉如何以刷
        卡換現金方式的被告乙○○帶我去刷卡，換得5萬多元
        ，我再將6萬元交給乙○○，後來貸款沒辦成（見原審
        88年度訴字第1621號影印卷1第17頁至第18頁、第166
        至第168頁、影印卷3第68頁至第70頁）。另證人即辦理
        本件抵押權設定之代書吳美玉於警詢、偵查中證稱：鄭
        明清有將丁○○○的土地所有權狀、印鑑證明章交給我
        ，請我辦理抵押權設定登記（見88年度偵字第5925號影
        印卷第第5頁、第6頁、第20頁）；證人即國泰融資公司
        負責人鄭明清於偵查中證稱：當時有1對男女找我借錢
        ，男方自稱是女方的弟弟，女方則自稱是丁○○○，並
        說她配偶快要死亡需要用錢，並拿
        土地所有權狀提供擔保，我看她很可憐，就借了40萬元
        給她（見88年度偵字第5925號影印卷第20頁、88年度偵
        字第7435號影印卷第64頁背面）；至原審時證稱：借錢
        當時，丙○○自稱是丁○○○，乙○○自稱是周加佑，
        丙○○拿土地所有權狀、印章來借錢，設定抵押後，有
        付1、2期的利息，之後就沒付，我才去找丁○○○，結
        果發現是不同人。丙○○有簽發丁○○○名義的本票，
        並蓋用丁○○○的印章，他們兩人1起陸續前來借錢，
        錢就一併交給他們（見原審88年度訴字第1621號影印卷
        3第66頁至第67頁）。
      此外復有被告丙○○簽發如附表編號1所示本票影本2紙
        在卷可稽（見原審88年度訴字第1621號影印卷3第90頁
        ，原本係附於原審88年度訴字第1621號原卷內）、設定
        抵押權登記之申請書、土地建築改良物抵押權設定契約
        書、臺北縣新店地政事務所建物所有權狀3紙（含深坑
        鄉○○段土庫小段725建號、同小段178之6地號、同小
        段175地號）、臺北縣深坑鄉戶政事務所印鑑證明、臺
        北縣新店地政事務所規費徵收聯單、丁○○○
        等影本各1份（見88年度偵字第10117號影印卷第7頁背
        面至第12頁背面）、臺北縣深坑鄉戶政事務所90年12月
        20 日北縣深戶字第2652號函附之丁○○○臺北縣深坑
        鄉戶政事務所之印鑑資料影本5張（見原審88年度訴字
        第1621號影印卷3第91頁背面至第94頁）附卷可佐。又
        扣案本票原本2張及丁○○○86年11月17日印鑑證明，
        以肉眼觀之，及將本票上印文折成3分之1，與印鑑卡印
        鑑比對結果相符等情，此經原審於91年3月29日當庭勘
        驗無訛（見原審88年度訴字第1621號影印卷3第108頁背
        面至第109頁）。
      被告雖辯稱：伊借20幾萬元給告訴人，因告訴人沒有錢
        ，所以告訴人叫伊幫忙辦貸款，要以貸得的錢還伊云云
        。惟此為告訴人所否認（見原審88年度訴字第1621號影
        印卷3第68頁至第70頁）；且被告自陳：於86年5月間係
        賣服飾，平均1個月約3萬2千元左右，且錢都用到小孩
        子唸大學、補習及自己的生活費等語（見本院卷第168
        頁至第169頁），足見被告當時之經濟狀況並非富裕，
        再而被告又稱：告訴人向伊借錢時，都沒有開借據，伊
        幫告訴人繳完銀行的貸款後，單據都交給告訴人，伊確
        有借錢與告訴人云云，此非但與其當時之經濟狀況不符
        ，且與常情相距甚遠。從而，被告前所辯，係事後卸責
        之詞，不足採信。至公設辯護人為被告辯稱：告訴人委
        託被告辦理貸款，故被告簽發本票的行為應已得告訴人
        丁○○○之授權云云。惟因本票對發票人之權益影響甚
        大，而貸款非必有簽發本票之行為，且告訴人丁○○○
        僅委託被告代辦貸款，並未一併委託其代為簽發本票乙
        節，除據告訴人丁○○○陳述明確，被告亦自承未得被
        害人之同意即以告訴人名義簽發如附表編號1所示之本
        票，故公設辯護人此部分所辯，尚與事實未符，不足採
        信。至被告於取得告訴人交付之
        雖有將前開房地所有權人由告訴人之夫謝晉顯名義移轉
        登記為告訴人名義，惟此部分係被告為遂行其於其後得
        假冒丁○○○名義（因性別同為女性，較不易為他人發
        覺）向國泰融資公司為詐騙行為，屬為其自身利益所為
        之行為，因而雖有支出前開房地移轉登記之部分費用，
        惟仍不得自其向告訴人丁○○○詐騙之6萬元中扣除，
        併予敘明。
二、事實欄二部分：
    (一)訊據被告，雖坦承要替林榮順辦理信用貸款而取得林榮順
      配偶林吳麗嬌
      是林榮順當時欠錢，伊在餐廳談要幫他辦貸款，乙○○跟
    　伊去，林榮順雖交給伊
      沒有辦貸款，伊沒有偽造林吳麗嬌的員工職務證明書、扣
      繳憑單、勞工保險卡，是乙○○做的，伊不知情云云。
    (二)惟查：
      被告丙○○於原審時供稱：我持有之林吳麗嬌偽造身分
        證是她先生林榮順交給我辦理信用貸款。後來辦不到信
        用貸款，我將證件交給乙○○，他沒有拿回來給我，只
        說過一陣子，後來我也找不到他，他沒有還我，乙○○
        回來時，有告訴我均凰公司是作假證明的（見原審88年
    　　度訴字第1621號影印卷1第154頁背面、第167頁背面、
　      第179頁背面）。且同案被告乙○○亦稱：該2公司係空
        頭公司，所製作的扣繳憑單及在職證明均是捏造的（見
        原審88年度訴字第1621號影印卷3第169頁背面至第171
        頁）。
      證人林吳麗嬌於原審到庭證稱：我先生林榮順拿我的身
        分證去辦貸款的，他交給何人我並不知，我沒有任職於
        均凰公司，也沒有收到扣繳憑單等語（見原審88年度訴
        字第1621號影印卷1第60頁背面）；證人林榮順於原審
        亦證稱：我有拿我妻子林吳麗嬌的
        交付後就找不到人了，當初是說要用她的房子抵押，若
　      辦出來要10萬給1萬元等語（見原審88年度訴字第1621
        號影印卷1第65頁）。
      證人即均凰公司負責人謝金文於原審證稱：林吳麗嬌未
        在均凰公司任職過，我沒有同意他人用公司名義製作扣
        繳憑單（見原審88年度訴字第1621號影印卷3第61頁暨
        背面）。復有附表編號2、3、4所示偽造之林吳麗嬌任
        職於均凰公司之員工職務證明書、任職於均凰公司之86
        年度扣繳憑單影本、勞工保險卡，以及勞工保險局於92
        年2月17日以保承資字第09210044080號函檢附林吳麗嬌
        投保資料影本各乙份附卷可稽（見88年度偵字第7435
        號卷第29頁第30頁、原審88年度訴字第1621號影印卷3
        第196頁背面至第198頁）。又將扣案之林吳麗嬌勞工保
        險卡與勞工保險局函附之投保資料核對結果，林吳麗嬌
        並未任職扣案文書所載之東立紡織、金車便當社、建大
        公司、均凰公司，足見扣案林吳麗嬌名義之均凰公司員
　　　　工職務證明書、均凰公司86年度扣繳憑單、勞工保險卡
　　　  各1張均係偽造甚明。
      從而，被告前所辯，亦係卸責之詞，不足採信。又被告
    　　雖前於87年9月間，因涉嫌偽造文書、詐欺罪，於91年7
　      月17日經本院以91年度上訴字第693號各判決有期徒刑4
        月確定（見原審88年度訴字第1621號影印卷3第173頁背
        面至第176頁），惟前案係為其自己得以申請行動電話
        之目的而為，所變造者為林吳麗嬌之國民
        造者為林吳麗嬌之行動電話服務申請書等，與本件係虛
        以辦理貸款為由，取得證件後再偽造，其偽造之內容為
        林吳麗嬌之扣繳憑單、員工職務證明書等，二者之犯罪
        手法並不相同，被告亦自承係另行起意所為（見本院卷
        第314頁），故前開經判決部分，與本件即不生連續犯
        之裁判上一罪關係，附此說明。又被告聲請訊問證人林
        榮順乙節，因證人已於原審審理時證述明確，故核無再
        行傳訊之必要，併此敘明。
三、事實欄三部分：
  　(一)訊據被告丙○○，矢口否認有此部分犯行，辯稱：伊不認
　    識周福文，伊僅看過周明華2次，他跟乙○○如何說伊不
      知道，伊沒有拿到周福文的
      有幫他辦貸款云云。
 　 (二)惟查：
　　　同案被告乙○○於本院92年度上訴字第3058號案件坦承
        向周明華收取周福文之
　　　　周福文之隨富公司扣繳憑單等情（見前開案件影印卷第
        17頁背面），而共犯周明華於警詢中供稱：我知道乙○○是辦理信用貸款，丙○○有在做貸款，我有拿我父親
　　　　周福文之證件給丙○○代辦信用貸款，論件計酬1件2千
        元等語（見88年度偵字第7435號影印卷第7頁背面）。
      證人即隨富公司負責人陳煌謙證稱：所有扣案之隨富公
        司部分名義之文書，都不是伊公司出具的等語（見原審
        88年度訴字第1621號影印卷3第62頁背面至第63頁）。
        且本件並有附表編號5所示偽造之周福文任職之隨富公
        司8 6年度扣繳憑單1式3聯扣案可證。從而，被告前所
        辯，亦係卸責之詞，不足採信。又被告聲請訊問證人周
        明華乙節，因本件事證已明，故核無再行傳訊之必要，
        併此敘明。
四、核被告所為：
　　(一)事實一部分：係犯刑法第201條第1項之意圖供行使之用而
      偽造有價證券罪、第216條、第210條之行使偽造私文書罪
      、第214條之使公務員登載不實罪、第339條第1項之詐欺
      取財罪及第2項之詐欺得利罪。被告丙○○偽造有價證券
      後持以行使，行使之低度行為，為偽造之高度行為所吸收
      ；且於本票上偽造之丁○○○簽名及盜蓋丁○○○之印文
      ，為偽造有價證券之部分行為；另於申請書及土地及建築
      改良物抵押權設定契約書私文書上盜蓋丁○○○印文，係
      偽造私文書之部分行為；而於偽造私文書後復持以行使，
      偽造之低度行為，應為行使之高度行為所吸收；均不另論
      罪。被告利用不知情之吳美玉行使偽造私文書、使公務員
      登載不實文書罪，係間接正犯。被告就偽造本票部分，係
      基於單1犯意，時間密接，並侵害同1法益，應屬接續犯。
  　(二)事實二部分：係犯刑法第210條之偽造私文書罪、第211
    　條之偽造公文書罪、第212條之偽造特種文書罪、第339條
      第1項詐欺取財罪。
  　(三)犯罪事實三部分：係犯刑法第210條之偽造私文書罪。
    (四)被告丙○○與乙○○間，就事實一、二部分，互有犯意聯
      絡及行為分擔，為共同正犯；被告丙○○、乙○○與周明
      華間，就事實三部分，有犯意聯絡及行為分擔，亦為共同
      正犯。被告就事實一部分之行使偽造私文書、事實二、三
      之偽造私文書犯行及就事實一部分之詐欺取財、詐欺得利
      、事實二之詐欺取財犯行，各均時間緊接，犯罪構成要件
      相同，顯係基於概括犯意為之，各應依連續犯規定論以行
      使偽造私文書、詐欺取財1罪論，並均依法加重其刑。其
      所犯連續行使偽造私文書、連續詐欺取財犯行與事實一之
      意圖供行使之用而偽造有價證券、使公務員登載不實犯行
      間；與事實二偽造公文書、偽造特種文書犯行間，均有方
      法結果之牽連犯關係，應各從意圖供行使之用而偽造有價
      證券罪及偽造公文書罪1重處斷。所犯意圖供行使之用而
      偽造有價證券罪及偽造公文書罪間，犯意各別，行為互異
      ，應分論併罰。公訴人就被告丙○○事實一所犯偽造有價
      證券罪、使公務員登載不實罪及詐欺得利罪，雖未經記載
      於起訴書，惟與起訴部分有牽連犯裁判上1罪關係，並經
      公訴人於原審當庭擴張此部分之犯罪事實（見原審88年度
      訴字第1621號影印卷3第108頁背面）；又事實二部分，雖
      起訴書未記載刑法第212條偽造特種文書罪之法條、第211
      條偽造公文書罪之法條，然均已記載於起訴犯罪事實，本
      院自均得一併審理。
五、原審據以論科，固非無見。惟查：(一)被告所犯偽造有價證券
    罪及偽造公文書罪間，犯意各別，行為互異，應分論併罰，
    原審認有裁判1罪關係，而從1重之偽造有價證券罪處斷，尚
    有未洽；(二)就事實三部分未認定周明華係共犯關係，亦有未
    合。被告上訴否認犯罪，雖無理由，惟原判決既有前述可議
　  ，自無可維持，應由本院撤銷改判。爰審酌被告不思以正當
    方法賺取錢財，而貪圖不法利益，造成金融秩序之危害，且
    犯罪後猶飾詞狡辯，毫無悔意等1切情狀，分別量處如主文
    第2項所示之刑，並定其應執行之刑，以示懲儆。扣案附表
    編號1所示之偽造丁○○○名義為發票人之本票2張，不問屬
    於被告與否，均依刑法第205條之規定沒收之；扣案如附表
    編號2至5所示之物，為被告及同案被告乙○○所有，供犯罪
    預備之物，依刑法第38條第1項第2款之規定沒收。另未扣案
    之申請書、土地建築改良物抵押權設定契約書其上丁○○○
    之印文，均係被告盜用真正之印鑑章，非屬偽造，且被告所
    偽造申請書、土地建築改良物抵押權設定契約書之私文書，
    雖係被告供犯罪所用之物，惟均已交付新店地政事務所，非
    被告所有，均不為沒收之諭知。至原審88年度訴字第1621號
    判決書內附表1、附表2記載其餘之物，或無證據證明與被告
    有關、或非被告丙○○、乙○○所有，故均不為沒收之諭知
    ，附此敘明。
六、起訴書犯罪事實欄三所記載部分，即「丙○○、乙○○與許
    瓊華共同基於犯意之聯絡，意圖為自己不法之所有，於88
    年2月初，在報上刊登代辦信用貸款及信用卡之廣告，宋政
    育見報後，即依廣告上所留的電話，與1位自稱江姓之女子
    相約於88年2月4日在臺北市○○路附近國泰人壽辦公室見面
    ，同時交付其本人、乾妹簡嘉惠、乾妹夫吳豐基、友人賴永
    欽之
    扣繳憑單等信用資料予江姓女子，得款後江姓女子即不知去
    向，前開資料則透過許瓊華交予乙○○辦理信用卡」，業經
    公訴人當庭減縮此部分之事實（見原審88年度訴字第1621
    號影印卷4第28頁），本院自無參酌之必要，附此敘明。
參、不另為無罪諭知部分：
一、公訴意旨另以：
  　(一)被告丙○○、乙○○與劉明榮共同基於犯意聯絡，於87年
    　10月間，由劉明榮提供羅國聲之身分證影本及
      乙○○，由丙○○與乙○○偽造羅國聲名義之隨富公司之
      員工服務證明書特種文書1張、隨富公司86年度各類所得
      扣繳暨免扣繳憑單、均凰公司86年度扣繳憑單等物，以辦
      理信用貸款，並約定貸款成功後，劉明榮可取得報酬，足
      以生損害於羅國聲，因認被告丙○○涉犯刑法第210條偽
      造私文書罪罪嫌。
  　(二)丙○○、乙○○另於不詳時地共同偽造郭峻愷、李啟堉於
    　隨富公司之員工服務證明書、86年度扣繳憑單，顏秋明、
      廖光健於均凰公司之員工職務證明書、86年度扣繳憑單等
      物，以辦理信用貸款，致生損害於郭峻愷等人，因認被告
      丙○○涉犯刑法第210條偽造私文書罪嫌。
二、按犯罪事實應依證據認定之，無證據不得認定其犯罪事實，
    又不能證明被告犯罪者，應諭知無罪之判決，刑事訴訟法第
    154條第2項、第301條第1項分別定有明文。而所謂認定犯罪
    事實之證據，係指足以認定被告確有犯罪行為之積極證據而
    言，該項證據自須適合於被告犯罪事實之認定，始得採為斷
    罪資料。又犯罪事實所憑之證據，雖不以直接證據為限，間
    接證據亦包括在內；然而無論直接或間接證據，其為訴訟上
    之證明，須於通常1般之人均不致有所懷疑，而得確信其為
    真實之程度者，始得據為有罪之認定，倘其證明尚未達到此
    1程度，而有合理之懷疑存在時，即無從為有罪之認定（最
    高法院76年度台上字第4986號判例意旨參照）。又共同被告
    不利於己之陳述，固得採為其他共同被告犯罪之證據，惟此
    項不利之陳述，須無瑕疵可指，而就其他方面調查，又與事
    實相符，始得採為其他共同被告犯罪事實之認定（最高法院
    46年台上字第419號判例意旨參照）。
三、訊據被告丙○○，堅決否認有此部分犯行，辯稱：伊不認識
    劉明榮、羅國聲，也不認識郭峻愷、李啟堉、顏秋明、廖光
    健等人等語。經查：
    (一)共同被告乙○○雖於偵查中指述：「劉某將資料拿給我之
      後，我再拿給丙○○去辦．．．（劉明榮有無參與？）沒
      有，他只是介紹羅某過來而已，又我不能決定是否能接，
      要請示游女」（見88年度偵字第5925號影印卷第23頁背面
      至第24頁）；惟查：共同被告劉明榮則陳稱：「（找乙○○時，有無聽他講他要請示游女再決定能不能接？）沒有
      」（見88年度偵字第5925號影印卷第24頁），足證乙○○
      所言是否可信，已有可疑。
    (二)共同被告劉明榮、羅國聲及證人王延祥均未指述被告丙○○亦有參與此部分偽造文書之犯罪行為。且證人李啟堉亦
      到庭證稱：並未辦理信用貸款，不認識丙○○、乙○○等
      人（見原審88年度訴字第1621號影印卷3第52頁背面）。
    (三)本院92年度上訴字第3058號關於被告乙○○、劉明榮之犯
      罪部分，亦認公訴人所指之前揭部分，被告丙○○並未參
      與，而未認定係共同正犯，有本院前開判決1份附卷可參
      。
    (四)綜上所述，被告所辯，尚屬可採。此外復查無其他積極證
　　　據足資證明被告確有此犯行，則被告此部分被訴偽造私文
      書犯行尚屬不能證明，因公訴意旨認此部分與前開有罪部
      分有裁判上一罪關係，故不另為無罪之諭知。
據上論斷，依刑事訴訟法第369條第1項前段、第364條、第299條
第1項前段，刑法第28條、第56條、第201條第1項、第210條、第
211條、第212條、第214條、第216條、第339條第1項、第2項、
第55條、第51條第5款、第38條第1項第2款、第205條，罰金罰鍰
提高標準條例第1條前段。
本案經檢察官邱美育到庭執行職務。
中　　華　　民　　國　　94　　年　　3　　月　　31　　日
　　　　　　　　　刑事第十一庭審判長法  官  陳祐輔
                                    法  官  陳國文
                                    法  官  邱瑞祥
上正本證明與原本無異。
如不服本判決，應於收受送達後十日內向本院提出上訴書狀，其
未敘述上訴之理由者並得於提起上訴後十日內向本院補提理由書
（均須按他造當事人之人數附繕本）。
                                    書記官  吳金來
中　　華　　民　　國　　94　　年　　3　　月　　31　　日
附表：
┌──┬────────────────────┬─────┬───────┬───────────┐
│編號│       名                    稱         │ 數    量 │於本案卷宗內之│備註（於原審88年度訴字│
│    │                                        │          │位置（均係影本│第1621號對同案被告周國│
│    │                                        │          │）            │清判決書內附表記載之號│
│    │                                        │          │              │碼）                  │
├──┼────────────────────┼─────┼───────┼───────────┤
│ 一 │發票人為丁○○○、發票日為87年2月16日、 │   1張    │原審88年度訴字│                      │
│    │金額為（新台幣）10萬元之本票            │          │第1621號影印卷│                      │
│    ├────────────────────┼─────┤3第90頁       │                      │
│    │發票人為丁○○○、發票日為87年2月16日、 │   1張    │              │                      │
│    │金額為30萬元之本票                      │          │              │                      │
├──┼────────────────────┼─────┼───────┼───────────┤
│ 二 │林吳麗嬌任職於均凰有限公司員工職務證明書│   1張    │88年度偵字第74│附表1編號22           │
│    │影本（其上無均凰公司之大小章）          │          │35號卷第29頁  │                      │
├──┼────────────────────┼─────┼───────┼───────────┤
│ 三 │林吳麗嬌任職於均凰有限公司之86年度各類所│   1張    │88年度偵字第74│附表1編號23           │
│    │得扣繳暨免扣繳憑單影本（其上無均凰公司之│          │35號卷第29頁背│                      │
│    │大小章）                                │          │面            │                      │
├──┼────────────────────┼─────┼───────┼───────────┤
│ 四 │林吳麗嬌之勞工保險卡原本（其上無公印文）│   1張    │88年度偵字第74│附表1編號24           │
│    │                                        │          │35號卷第30頁  │                      │
├──┼────────────────────┼─────┼───────┼───────────┤
│ 五 │周福文任職於隨富塑膠企業有限公司之86年度│  1式3聯  │88年度偵字第74│附表1編號39           │
│    │各類所得扣繳暨免扣繳憑單原本（其上無均富│          │35號卷第39頁  │                      │
│    │公司之大小章）                          │          │              │                      │
└──┴────────────────────┴─────┴───────┴───────────┘
附錄：本案論罪科刑法條全文
刑法第201條
意圖供行使之用，而偽造、變造公債票、公司股票或其他有價證
券者，處3年以上10年以下有期徒刑，得併科3千元以下罰金。
行使偽造、變造之公債票、公司股票或其他有價證券，或意圖供
行使之用，而收集或交付於人者，處1年以上7年以下有期徒刑，
得併科3千元以下罰金。
刑法第210條
偽造、變造私文書，足以生損害於公眾或他人者，處5年以下有
期徒刑。
刑法第211條
偽造、變造公文書，足以生損害於公眾或他人者，處1年以上7年
以下有期徒刑。
刑法第212條
偽造、變造護照、旅券、免許證、特許證及關於品行、能力服務
或其他相類之證書、介紹書，足以生損害於公眾或他人者，處1
年以下有期徒刑、拘役或3百元以下罰金。
刑法第214條
明知為不實之事項，而使公務員登載於職務上所掌之公文書，足
以生損害於公眾或他人者，處3年以下有期徒刑、拘役或5百元以
下罰金。
刑法第216條
行使第210條至第215條之文書者，依偽造、變造文書或登載不實
事項或使登載不實事項之規定處斷。
刑法第339條
意圖為自己或第三人不法之所有，以詐術使人將本人或第三人之
物交付者，處5年以下有期徒刑、拘役或科或併科1千元以下罰金
。
以前項方法得財產上不法之利益或使第三人得之者，亦同。
前二項之未遂犯罰之。
